【裁判字號】    89,訴緝,144
【裁判日期】    900418
【裁判案由】    懲治走私條例等
【裁判全文】
臺灣高雄地方法院刑事判決                        八十九年度訴緝字第一四四號
    公  訴  人  臺灣高雄地方法院檢察署檢察官
    被      告  甲○○
右列被告因懲治走私條例等案件，經檢察官提起公訴（八十五年度偵字第二五二七六
號），本院判決如左：
    主  文
甲○○共同私運管制物品進口逾公告數額，處有期徒刑壹年陸月。
扣案之七星牌未稅洋菸拾參萬貳仟伍佰肆拾玖包，均沒收。
    事  實
一、甲○○係我國籍「大同二號」商船之船東，其與丁○○（業經本院判處有期徒刑
    一年六月，並經臺灣高等法院高雄分院以八十七年度上訴字第二○二四號判決上
    訴駁回確定）明知未稅洋菸係經行政院公告列為管制進口之物品，一次私運總額
    之完稅價格不得超過新台幣（下同）十萬元，竟共同謀議私運管制物品進口洋菸
    販賣牟利，由甲○○出資向香港某不詳姓名年籍之成年人訂購未稅洋菸，再由丁○○擔任該商船之船員，並夥同基於共同犯意聯絡之該商船船長辛○○（業經本
    院判處有期徒刑一年六月，緩刑三年確定）及船員壬○○、庚○○、戊○○（以
    上三人業經本院各處有期徒刑八月，緩刑二年確定）等人，暨其他不知情之船員
    己○○、林得成、陳德虎、顏達、顏春長、林岡霞、高英文、陳中元、邵建安、
    王福仁、林旭、邵大岳、吳高州等人（以上十三人均經本院判處無罪確定），於
    民國八十五年十月十五日下午二時許，駕駛「大同二號」商船自高雄港一港口出
    航，於同年月十七日上午六時四十八分抵達香港西區第一號錨地，於停泊香港期
    間，由丁○○統籌裝載由甲○○向香港某不詳姓名年籍之成年人所購得之七星牌
    未稅洋菸共十三萬二千五百四十九包（完稅價格為一百六十三萬八千三百零六元
    ，起訴書誤載為一百六十九萬一千三百十六元），共同私運上開逾公告數額之七
    星牌未稅洋菸欲返回高雄港出售圖利，裝載後至返航期間亦均由丁○○負責看管
    上開貨物，並給予壬○○、庚○○、戊○○每人五千元之代價，囑其三人於入境
    後在海上丟包。嗣於同年月二十三日凌晨一時許，辛○○駕該商船載運上開七星
    牌未稅洋菸，行至高雄一港口外海錨泊地下錨，並由壬○○、庚○○、黃建樂等
    三人負責丟包，交與駕駛舢舨在該處接應準備搬運之乙○○、丙○○（以上二人
    均經本院分別判處有期徒刑六月，並經臺灣高等法院高雄分院以八十七年度上訴
    字第二○二四號判決上訴駁回確定）二人時，為警據報當場查獲，並扣得上開七
    星牌未稅洋菸共十三萬二千五百四十九包。
二、案經臺灣省高雄港務警察所報告臺灣高雄地方法院檢察署檢察官偵查起訴。
    理  由
一、訊據被告甲○○固坦承係「大同二號」商船之船東，並僱用辛○○、丁○○分別
    擔任該商船船長及船員工作之事實，惟矢口否認有何違反懲治走私條例之犯行，
    辯稱：伊未請香港人買貨，丁○○有懲治走私條例之前科紀錄，因伊係公司負責
    人，丁○○便威脅需安家費二百萬元，其不同意，丁○○就陷害伊，其並未參與
    走私云云；然查：本件私運進口之七星牌未稅洋菸均係由被告甲○○所購買，再
    由同案被告丁○○負責看管，並經船長辛○○負責駕商船載運上開未稅洋菸入境
    ，及丁○○分別給予同案被告壬○○、庚○○、戊○○每人五千元之代價，囑其
    三人於入境後在海上丟包等情，業經同案被告丁○○於警訊時供稱：「（問：該
    批走私洋菸等私貨如何搬運？）答：我已叫庚○○、壬○○、戊○○等三人負責
    幫我搬運，代價是新台幣五千元。」等語（見八十五年十月二十三日警訊筆錄）
    ；復於偵查中供述：「（問：你們載運私貨甲○○知否？）答：知道，這些全部
    都是他的。（問：甲○○有無與你們出船？）答：沒有，但是全部他事先都已聯
    絡好，在香港我們船一到，貨就自己送過來。（問：壬○○、庚○○、戊○○是
    誰叫他們搬運的？）答：是甲○○叫我叫他們的。」等語（見偵查卷第六十二頁
    背面及第六十三頁）；另於本院調查時供陳：「（問：八十五年十月二十三日凌
    晨被查獲之洋菸是何人的？）答：是老板甲○○的，當時我是在大同二號商船當
    船員，船停泊在香港，甲○○說有一批貨要我注意，後來那一批貨被運上船，甲○○在我們從台灣要出航時在高雄三多路的公司裡面交代我。」等語（見本院九
    十年三月十六日訊問筆錄），而參以被告甲○○於本院審理時亦供稱：與同案被
    告丁○○並無嫌隙，亦沒有任何恩怨等語（見本院八十九年十二月二十八日審判
    筆錄），則同案被告丁○○當無設詞誣陷之可能，且同案被告丁○○前開之供述
    並非推由被告甲○○一人承擔，而係兼有不利己之陳述，是同案被告丁○○此部
    分之供詞，自足採信。再衡諸一般經驗法則，同案被告丁○○僅係該商船之船員
    ，茍若未得船東即被告甲○○之授權及船長辛○○與庚○○、壬○○、戊○○等
    其他船員之協助，當無僅憑一己之力即能策劃裝載上開數量頗鉅之七星牌未稅洋
    菸私運進口之可能，是被告甲○○前開所辯顯係諉卸飾詞，不足採信。此外，並
    有未稅之七星牌洋菸十三萬二千五百四十九包扣案足資佐證，且前開未稅洋菸被
    緝獲時之完稅價格總額為一百六十三萬八千三百零六元，有財政部高雄關稅局編
    號：八五─０一五九０號查獲洋菸酒表一份附卷可稽，足證該批未稅洋菸之數額
    顯已逾行政院依懲治走私條例第二條第四項規定公告管制物品及其數額之丙類第
    一項規定完稅價格十萬元數額以上；又同案被告丁○○、辛○○、壬○○、庚○○、戊○○等人均經本院分別判處有期徒刑確定在案，此有本院八十六年度上訴
    字第二○五三號及臺灣高等法院高雄分院八十七年度上訴字第二○二四號判決書
    各一份在卷可參，本件事證明確，被告甲○○犯行洵堪認定。
二、按一次私運洋菸、洋酒、捲煙紙，其總額由海關照緝獲時之完稅價格計算，超過
    新台幣拾萬元者，屬管制進口物品，懲治走私條例公告管制物品項目及其數額丙
    項定有明文。核被告甲○○於我國外海私運上開未稅洋煙進口之行為，係犯懲治
    走私條例第二條第一項之私運管制物品進口逾公告數額罪。又被告甲○○與已判
    刑確定之同案被告辛○○、丁○○、壬○○、庚○○、戊○○等人間，就前開犯
    行間，有犯意聯絡及行為分擔，均為共同正犯。爰審酌被告甲○○貪慾圖利，欲
    藉進口走私物品獲取不正利益，而運送之上開物品數量及價額至鉅，所為對國家
    稅收足生影響並助長走私犯行，且為此次走私行為之主要核心決策者，犯罪情節
    較重，事後猶飾詞狡卸，不知悔改及其素行尚可，有本院被告院內索引卡紀錄表
    及台灣高等法院被告全國前案紀錄表各一份在卷可憑，與犯後態度等一切情狀，
    量處如主文所示之刑，以資懲儆。另扣案之七星牌未稅洋菸十三萬二千五百四十
    九包，係被告甲○○所有，業據同案被告丁○○供述在卷可按，且係渠等共同犯
    罪所用之物，爰依刑法第三十八條第一項第二款規定宣告沒收；至「大同二號」
    之商船一艘，雖係被告所有供本件犯罪所用之物，然並未扣案，且被告供承業已
    當作報廢船隻賣出，顯然現已非被告所有，為免日後執行之困難，爰不另為沒收
    之諭知，併此敘明。
三、公訴意旨另以：被告甲○○於上開時、地，向香港某姓名不詳之成年人所購得之
    前述洋菸以外之茶葉、茶磚、香茹等物品，亦違反懲治走私條例第二條第一項之
    規定。惟「懲治走私條例公告管制物品項目及其數額」，就本件而言，僅限於丙
    項第一款之「洋菸」；而第三款所列之「匪偽物品」，則限於須匪偽生產、製造
    、加工等之物品，且從大陸地區走私進口而言，若被告走私之物品係從大陸地區
    以外之其他地區走私進口，縱其物品係由大陸地區所生產、製造，亦與本款之規
    範目的不合，而本件走私者所購得之前開物品，係在香港向某不詳姓名年籍之成
    年人所購買，並非向大陸人民購買，亦非在大陸地區購買，故其非上開規定之丙
    項第三款所列之「匪偽物品」，公訴人將此部分列入完稅價格之計算，容有誤會
    ，此部分不構成犯罪，惟依公訴意旨認此部分為其犯罪事實之一部，爰不另為無
    罪之諭知，附此敘明。
據上論斷，應依刑事訴訟法第二百九十九條第一項前段，懲治走私條例第二條第一項
、第十一條，刑法第二十八條、第三十八條第一項第二款，判決如主文。
中      華      民      國    九十      年      四      月     十八     日
                                    臺灣高雄地方法院刑事第四庭
                                        法  官  廖  純  卿
右正本證明與原本無異。
如不服本判決，應於判決送達後十日內，向本院提出上訴狀。
                                        書記官  林  孝  聰
中    華    民    國      九十      年      四      月          十八    日
附錄本判決論罪科刑法條全文：
懲治走私條例第二條第一項
私運管制物品進口﹑出口逾公告數額者，處七年以下有期徒刑，得併科新台幣二十萬
元以下罰金。


司法院資訊處製作；財團法人民間司法改革基金會備份。
